臺灣高等法院刑事裁定
111年度聲再字第560號
再審聲請人
即受判決人  魏蔭鳳



上列再審聲請人即受判決人因妨害公務案件，對於本院111年度
上易字第480號，中華民國111年7月14日第二審確定判決（第一
審案號：臺灣臺北地方法院110年度審易字第2005號，起訴案號
：臺灣臺北地方檢察署110年度偵字第29066號），聲請再審，本
院裁定如下：
    主  文
再審之聲請駁回。
    理  由
一、再審聲請意旨詳如附件「刑事聲請再審狀」及「刑事聲請再
    審補充理由㈠狀」所載。
二、按刑事訴訟法第420第1項第6款關於得為再審之原因規定，
    雖修正為「因發現新事實或新證據，單獨或與先前之證據綜
    合判斷，足認受有罪判決之人應受無罪、免訴、免刑或輕於
    原判決所認罪名之判決者」，並增列第3項：「第一項第六
    款之新事實或新證據，指判決確定前已存在或成立而未及調
    查斟酌，及判決確定後始存在或成立之事實、證據」。準此
    ，關於新事實及新證據之定義，對於新規性之要件，採取以
    該證據是否具有「未判斷資料性」而定，與證據之確實性（
    或稱顯著性），重在證據之證明力，應分別以觀。準此，所
    謂「新事實」或「新證據」，須具有未判斷資料性之「新規
    性」，舉凡法院未經發現而不及調查審酌，不論該事實或證
    據之成立或存在，係在判決確定之前或之後，就其實質之證
    據價值未曾予評價者而言。如受判決人提出之事實或證據，
    業經法院在審判程序中為調查、辯論，無論最終在原確定判
    決中本於自由心證論述其取捨判斷之理由；抑或捨棄不採卻
    未敘明其捨棄理由之情事，均非未及調查斟酌之情形。通過
    新規性之審查後，尚須審查證據之「顯著性」，此重在證據
    之證明力，由法院就該新事實或新證據，不論係單獨或與先
    前之證據綜合判斷，須使再審法院對原確定判決認定之事實
    產生合理懷疑，並認足以動搖原確定判決而為有利受判決人
    之蓋然性存在。而該等事實或證據是否足使再審法院合理相
    信足以動搖原有罪之確定判決，而開啟再審程式，當受客觀
    存在的經驗法則、論理法則所支配，並非聲請人任憑主觀、
    片面自作主張，就已完足。如聲請再審之理由僅係對原確定
    判決之認定事實再行爭辯，或對原確定判決採證認事職權之
    適法行使，任意指摘，或對法院依職權取捨證據持相異評價
    ，縱法院審酌上開證據，仍無法動搖原確定判決之結果者，
    亦不符合此條款所定提起再審之要件（最高法院109年度台
    抗字第263、269號裁定意旨參照）。又法院認為無再審理由
    者，應以裁定駁回之。經前項裁定後，不得更以同一原因聲
    請再審；法院認為聲請再審之程序違背規定者，應以裁定駁
    回之，刑事訴訟法第434條第1項、第3項、第433條分別定有
    明文。所謂「同一原因」，係指同一事實之原因而言，是否
    為同一事實之原因，應就重行聲請再審之事由及其提出之證
    據方法，與已經實體上裁定駁回之先前聲請，是否完全相同
    ，予以判斷，若前後二次聲請再審的原因事實及其所提出之
    證據方法，均相一致者，即屬同一事實之原因，自不許其更
    以同一原因聲請再審（最高法院108年度台抗字第969號裁定
    要旨參照）。復按刑事訴訟之再審制度，係為確定判決認定
    事實錯誤而設之救濟程序，故為受判決人利益聲請再審者，
    必其聲請合於刑事訴訟法第420條第1項第1款至第6款或第42
    1條所定之情形，始得為之，此與非常上訴程序旨在糾正確
    定裁判之審判違背法令者，並不相同，如對於確定裁判認係
    以違背法令之理由聲明不服，非屬聲請再審之範疇。　
三、經查：
  ㈠再審聲請人即受判決人魏蔭鳳（下稱聲請人）因妨害公務案
    件，經臺灣臺北地方法院以110年度審易字第2005號判決，
    就聲請人所犯修正前侮辱公務員罪、妨害公務執行罪，分別
    量處拘役35日、55日，再定其應執行之刑為拘役80日，並諭
    知如易科罰金，均以新臺幣1千元折算1日。嗣聲請人不服提
    起上訴，復經本院以111年度上易字第480號判決（下稱原確
    定判決）駁回上訴確定在案，此有上開刑事判決書及本院被
    告前案紀錄表在卷可稽（見本院卷第75至96、159至160頁）
    。又本院已依民國109年1月8日修正公布，同月10日施行之
    刑事訴訟法增訂第429條之2前段規定，通知聲請人到場，並
    聽取檢察官、聲請人等之意見（見本院卷第147至150頁），
    合先敘明。
  ㈡原確定判決係依憑證人即員警余易展於偵查及第一審法院審
    理時之證述、證人即員警王銜崢於偵查及第二審法院審理時
    之證述，及卷附之員警密錄器錄影檔案翻拍照片、臺北市立
    萬芳醫院110年9月24日診斷證明書、第一審法院勘驗筆錄及
    擷取畫面、臺北市政府警察局文山第二分局執行逮捕、拘禁
    告知本人通知書等證據資料，認定：緣臺北市政府警察局文
    山第二分局景美派出所之警員余易展於110年9月23日18時48
    分許，執行巡邏勤務，行經臺北市文山區景文街與車前路口
    ，見聲請人違規穿越馬路且未戴口罩，乃依法攔查，並要求
    聲請人出示身分證件或提供姓名、身分證字號等資料以供查
    驗身分，詎聲請人明知身穿警員制服之余易展為依法執行職
    務之公務員，均不願配合提供，並於同日18時58分許，基於
    侮辱公務員之犯意，當場以「你是不是腦袋有問題啊」辱罵
    依法執行職務之員警余易展，足以貶損公務員依法執行公務
    之尊嚴（公然侮辱部分未據告訴）。嗣因聲請人持續不願配
    合查驗身分，到場支援之警員王銜崢告知將依法帶其回派出
    所，聲請人另基於對於公務員依法執行職務時施以強暴之犯
    意，徒手打王銜崢之手部，以此強暴方式妨害王銜崢執行職
    務，王銜崢因此受有右側手部鈍挫傷、左側前臂鈍挫傷（傷
    害部分未據告訴）等情。原確定判決業於理由欄內詳述其取
    捨證據及論斷之基礎，及就聲請人所辯各節不可採之原因，
    詳予指駁，核其論斷作用，均為事實審法院職權之適當行使
    ，無悖於經驗法則或論理法則，亦無違法不當之情事。
　㈢刑事聲請再審狀部分暨刑事聲請再審補充理由㈠狀部分：
　1.按刑事訴訟法第五編「再審」之規定，乃為了排除「確定判
    決」認定事實違誤所設之非常救濟途徑，因此再審之對象應
    僅限於有罪、無罪、免訴或不受理之「判決」，此觀刑事訴
    訟法第420條至第422條之規定自明。而「確定之裁定」，並
    無準用上開再審之規定，是對於「確定之裁定」，除得依刑
    事訴訟法相關程式救濟外，均不得為再審之對象。又得否作
    為聲請再審之客體，以及再審之聲請是否具備合法條件，受
    理再審聲請之法院，應先加審查，若其聲請再審之程式違背
    規定時，即應以其聲請不合法，依刑事訴訟法第433條規定
    裁定駁回之；必再審之客體無誤，並聲請符合法定程式，始
    能進而審究其再審有無理由（最高法院88年度台抗字第444 
    號、107年度台抗字第942號裁定意旨參照）。
　2.經查，聲請人前經本院以111年度聲再字第425號裁定再審之
    聲請駁回確定在案，有本院被告前案紀錄表附卷可稽（見本
    院卷第160頁）。觀諸刑事聲請再審狀部分及刑事聲請再審
    補充理由㈠狀部分之內容（見本院卷第11至25頁、第101至11
    3頁），聲請人係就本院111年度聲再字第425號刑事裁定書
    之理由欄三、㈠至㈧部分，分別敘述其再審理由，顯係對上開
    確定裁定聲請再審，此與聲請再審者應以「確定判決」為限
    之規定不符。揆諸前揭說明，本件再審之聲請，顯不合法律
    上程式，且無從補正，自難認為合法，應予駁回。
　㈣聲請人於刑事聲請再審狀、部分固主張：①原確定判決引用
    之證人證言反覆誇大不實、密錄器錄影檔案翻拍影像並非原
    始檔案、診斷證明書為傳聞證據，均不能作為認定聲請人有
    罪之證據（見本院卷第27頁）；②證人即員警余易展之證詞
    為單方陳述，並無其他目擊證人補強其陳述（見本院卷第27
    頁）；③聲請人當時有戴上口罩，並無經員警勸導不聽，不
    戴口罩之情形（見本院卷第11、27、29頁）；④聲請人交通
    違規事證不足，亦無犯罪之虞，員警盤查聲請人沒有盤查之
    法源依據，且未依照警察職權行使法規定之程序步驟（見本
    院卷第29、31頁）；⑤聲請人被員警攔下時驚魂未定，但並
    未辱罵員警，因聲請人一再表示未攜帶身分證件，員警一再
    要求出示，聲請人深感莫名乃於無意識出言「你（是不是？
    ）腦袋有問題」，該言詞並未貶損人格評價，並非一般謾罵
    ，何況聲請人當時也有表示「...我（被告）腦袋沒有像你
    那麼好」一語，自應審視整體對話脈絡，不應斷章取意，聲
    請人只是做評論，主觀上並無犯意，亦無惡意，應阻卻違法
    （見本院卷第11、13、31頁）；⑥聲請人於案發時並未以強
    暴方式妨害員警王銜崢執行職務，只有因為考量疫情緣故，
    為避免身體接觸而用手撥開掙脫，並未對員警施以強暴，此
    有員警密錄器之影像內容可證，且員警提供密錄器影像所顯
    示內容為幾名員警不斷主動攻擊聲請人，聲請人即使受傷也
    沒有吭聲嚷叫而被攻擊。反觀證人王銜崢於偵查中指稱聲請
    人「徒手毆打」、於第一審證稱聲請人「右手捶打」、於第
    二審證稱聲請人「用手劈打」，前後證詞不一（見本院卷第
    35頁）；⑦聲請人係因遭數名壯碩員警主動攻擊，乃消極、
    被動反射性防禦，並非主動攻擊員警，並無妨害公務之犯意
    ，況聲請人當天並未看到員警王銜崢受傷，不知其傷勢從何
    而來，其驗傷報告只能證明受傷事實，不能證明係何人以何
    方式造成，更不應僅因員警強制逮捕聲請人過程中有輕微擦
    挫傷，便指稱聲請人襲警，否則違反比例原則（見本院卷第
    13、35、37頁）等節，惟受判決人前曾以同一原因聲請再審
    ，經本院就其所述之原因事實認無再審之理由，而以111年
    度聲再字第425號裁定駁回確定在案（該裁定理由欄㈠至㈥、
    ㈠至㈥），有上開刑事裁定書在卷足佐（見本院卷第67至74
    頁），是聲請人復執同一再審理由向本院聲請再審，揆諸前
    揭說明，顯係違反刑事訴訟法第434條第2項之規定，其聲請
    要屬違背規定，於法不合。
　㈤刑事聲請再審狀部分另主張：①不依事實與法令規定即遽認
    聲請人侮辱公務員案件，有不依事實之判決違背法令；②全
    然漠視聲請人提出之證據，違背證據法則，僅憑證人余易展
    片面陳述，認定聲請人侮辱公務員，實已違背經驗法則，有
    不依證據之判決違背法令；③妨害公務案件之認定違法，有
    不依論理法則及理由矛盾之違法云云，核均屬該確定判決有
    無違背法令而得提起非常上訴救濟之問題，尚非本件再審程
    序所得審究。聲請人執此為聲請再審之理由聲請再審，亦非
    合法。　
　㈥聲請人固提出案例資料2則（見本院卷第59、61頁），然其與
    本案無關，無法證明聲請人未涉前揭犯行，是該案例資料已
    難認為本案之證據。又其雖提出翻拍照片2張（見本院卷第6
    3、65頁），惟其僅係過程中之片段，亦非連續之聲音影像
    ，是由該證據內容無從窺見案件之全貌，自不足以作為聲請
    人有利認定之依據。是聲請人提出前揭案例資料、翻拍照片
    等，無論單獨或與先前之證據綜合判斷，仍不足以動搖原確
    定判決所認定之事實。至聲請人所附相關法律條文、判例及
    相關法律見解（關於明顯錯誤標準、人身自由權、嚴格證明
    力、隱私權、行政裁量、比例原則等）（見本院卷第41至57
    、137至141頁），均與再審旨在匡正原確定判決認定事實錯
    誤不合，亦非適法之再審理由。
　㈦除前揭所述者外，聲請意旨其餘部分之主張，或僅係聲請人
    自行解讀卷證資料，據以指摘原確定判決取捨證據、認定事
    實之不當，抑或就原確定判決已明白論斷審酌之事項，再為
    爭執，難認已提出新事實、新證據，均不足以動搖原確定判
    決所認定之事實，而無從認為聲請人應受無罪、免訴、免刑
    或輕於原判決所認罪名之判決，自不符合刑事訴訟法第420
    條第1項第6款、第421條之再審要件。　　
四、綜上所述，本件聲請人所舉聲請再審之理由，與刑事訴訟法
    第420條第1項第6款、第421條之要件不合，其餘對原確定判
    決認定事實重加爭辯，或對法院依職權取捨證據逕持相異評
    價，均非合法再審理由，又部分主張已曾經本院認再審無理
    由而駁回，即不能以同一原因聲請再審，因認本件再審聲請
    ，部分不合法，部分無理由，應予駁回。 
據上論斷，應依刑事訴訟法第433條前段、第434條第1項，裁定
如主文。
中　　華　　民　　國　　111 　年　  11　　月　　30　　日
                  刑事第二十五庭審判長法　官  邱滋杉
                                      法　官  劉兆菊
                                      法　官  黃翰義
以上正本證明與原本無異。
不得抗告。
                                      書記官  邱鈺婷
中　　華　　民　　國　　111 　年　　12　　月　　2 　　日